臺灣桃園地方法院民事判決　　　　　　 99年度簡上字第240號
上　訴　人　林祐萱
訴訟代理人　張富傑
被　上訴人　陳欽玄
　　　　　　遞速國際運通股份有限公司
上　一　人
法定代理人　林峰禪
上列當事人間請求損害賠償事件，上訴人對於民國99年10月20日
本院桃園簡易庭99年度桃簡字第822 號第一審判決提起上訴，於
民國100 年2 月22日言詞辯論終結，本院判決如下：
    主  文
原判決關於駁回上訴人後開第二項之訴部分，及命上訴人負擔訴
訟費用之裁判均廢棄。
被上訴人應再連帶給付上訴人新臺幣玖萬伍仟元，及自民國九十
九年七月九日起至清償日止，按週年利率百分之五計算之利息。
第一審（除確定部分外）及第二審訴訟費用，由被上訴人連帶負
擔。
    事實及理由
壹、程序方面：
一、本件被上訴人陳欽玄、遞速國際運通股份有限公司（下稱遞
    速公司）經合法通知，均未於言詞辯論期日到場，核無民事
    訴訟法第386 條各款所列情形，爰依上訴人聲請，由其一造
    辯論而為判決。
二、按於簡易第二審程序，不變更訴訟標的，而補充或更正事實
    上或法律上之陳述者，非為訴之追加，民事訴訟法第463 條
    及第256 條分別定有明文。查上訴人於原審係獲一部勝訴、
    一部敗訴判決，上訴人應僅得就其敗訴部分提起上訴，惟上
    訴人於原民事上訴理由狀之聲明欄卻誤載為：「原判決廢棄
    。」，嗣於本院審理中，上訴人聲明更正請求如其後述上訴
    聲明所示（參見本院卷第31頁），核其所為之更正並未變更
    訴訟標的，僅屬訴之聲明之更正，與前開規定尚無不符，應
    予准許。
貳、實體方面：
一、上訴人起訴主張：被上訴人陳欽玄擔任被上訴人遞速公司之
    送貨司機，為從事業務之人，於民國98年1 月17日下午某時
    ，由被上訴人陳欽玄駕駛車牌號碼4428-UN 號自用小貨車，
    沿國道一號北往南方向行駛，適於該日下午2 時40分許，行
    經國道一號公路45.3公里處時，因未遵守在交通壅塞時，汽
    車行駛在同向二車道以上之道路，內、外側車道車輛應互為
    禮讓，逐車交互輪流行駛，且未與前車保持安全距離，致追
    撞前方由原審共同原告張富傑所駕駛，附載上訴人之車牌號
    碼9V-9457 號自用小客車（下稱系爭自小客車），致系爭自
    小客車全損報廢，並致原審共同原告張富傑受有右側枕部淤
    傷及擦傷、上訴人受有左側頸椎第6 、7 神經根病變、左踝
    擦傷及右手擦傷等傷害；又被上訴人陳欽玄為被上訴人遞速
    公司之員工，此車禍之發生為被上訴人陳欽玄於執行業務中
    ，故被上訴人遞速公司應與被上訴人陳欽玄負連帶賠償之責
    。為此，爰依侵權行為之法律關係，聲明請求被上訴人應連
    帶賠償原審共同原告張富傑醫療費用新臺幣（下同）850 元
    、系爭自小客車報廢殘值10萬元、拖吊費用5,200 元、精神
    慰撫金3 萬元；應連帶賠償上訴人醫療費用18,899元、往返
    醫療診所之交通費5,200 元、薪資減損8,124 元及精神慰撫
    金10萬元等語。
二、上訴人上訴補充：自本件車禍事故發生迄今約2 年，上訴人
    所受前開傷害，經肌電圖神經傳導檢查判斷仍無法復原，且
    上訴人於車禍後初期雙手因嚴重發麻而無法工作，至今仍影
    響日常生活行動，如洗衣、文書及騎乘機車等，甚於上訴人
    身體抵抗力減弱時，便會自主發生麻痺感，故上訴人目前仍
    需持續復健中，而每次醫院往返與就診時數平均約4 小時，
    實已對上訴人之精神及體力造成莫大損害等語。
三、被上訴人均未於言詞辯論期日到場，亦未提出書狀為何聲明
    或陳述。
四、本件原審對於原審共同原告張富傑及上訴人之請求，判決被
    上訴人應連帶給付原審共同原告張富傑113,050 元、上訴人
    36,658元，及均自99年7 月9 日起至清償日止，按週年利率
    5%計算之法定遲延利息，而此部分判決因未據被上訴人聲明
    不服，已告確定。另就原審判決駁回上訴人就慰撫金其中95
    ,000元請求部分，上訴人不服而提起本件上訴，並上訴聲明
    為：如主文第1 、2 項所示。至原審共同原告張富傑就原審
    判決其敗訴部分，未據聲明不服，亦先行確定。
五、本院之判斷：
  (一)上訴人主張被上訴人陳欽玄於前述時、地駕駛自小貨車未遵
    守交通規則及保持安全距離，因而追撞系爭自小客車肇事，
    致使上訴人受有左側頸椎第6 、7 神經根病變、左踝擦傷及
    右手擦傷等傷害，故被上訴人陳欽玄顯有過失，且與上訴人
    受傷間有相當因果關係，應就本件車禍事故對上訴人負侵權
    行為損害賠償責任；又被上訴人遞速公司為被上訴人陳欽玄
    之僱用人，且於車禍發生時被上訴人陳欽玄係於執行職務中
    ，故被上訴人遞速公司應與被上訴人陳欽玄負連帶賠償責任
    等情，業據其提出國道公路警察局第一警察隊道路交通事故
    初步分析研判表、車禍現場照片、財團法人長庚紀念醫院診
    斷證明書暨醫療費用收據、漢唐中醫診所診斷證明書及醫療
    費用收據、南港輪胎股份有限公司請假證明單等附卷為憑（
    參見原審卷第8 、13至21頁），並經原審依職權向內政部警
    政署國道公路警察局第一警察隊調取兩造本件道路交通事故
    初步分析研判表、道路交通事故調查報告表(一)(二)、道路交通
    事故現場圖、道路交通事故談話紀錄表、現場照片等附卷可
    據（參見原審卷第55至65頁），復被上訴人遞速公司於原審
    到庭不為爭執（參見原審卷第69頁），而被上訴人陳欽玄於
    原審及本件經合法通知均未於言詞辯論期日到場，亦未提出
    書狀爭執，依民事訴訟法第280 條第3 項、第1 項之規定，
    視同自認，是上訴人前揭主張，應堪信為真實。
  (二)按不法侵害他人之身體、健康、名譽、自由、信用、隱私、
    貞操，或不法侵害其他人格法益而情節重大者，被害人雖非
    財產上之損害，亦得請求賠償相當之金額，民法第195 條第
    1 項前段定有明文。又按非財產上之損害賠償須以人格權遭
    遇侵害，使精神上受有痛苦為必要，其核給之標準固與財產
    上損害之計算不同，然非不可斟酌雙方身分資力與加害程度
    ，及其他各種情形核定相當之數額（最高法院51年臺上字第
    223 號判例意旨參照）。另按非財產上之損害，法院斟酌兩
    造之經濟能力時，非以加害人之經濟能力為限，如僱用人為
    賠償義務人時，其經濟能力，應一併斟酌之（最高法院76年
    度台上字第842 號判決意旨參照）。準此，非財產上之損害
    賠償，應以實際加害之情形、被害人所受精神上痛苦之程度
    、賠償權利人之身分地位、經濟能力，並斟酌賠償義務人（
    含僱用人及受僱人）之經濟狀況、可歸責之程度等定之。經
    查，本件上訴人因本件車禍事故受有左側頸椎第6 、7 神經
    根病變、左踝擦傷及右手擦傷等傷害，且自本件車禍事故發
    生迄今已逾2 年仍需持續接受復健治療，有財團法人佛教慈
    濟醫院台北分院診斷證明書附卷可參（參見本院卷第25頁）
    ，堪認其精神確實受有相當之痛苦，自得請求被上訴人賠償
    慰撫金。又上訴人之學歷為專科畢業，任職於南港輪胎股份
    有限公司，98年度名下所得共計73,610元、名下無財產；被
    上訴人陳欽玄為高職畢業，職業為送貨員，98年度所得為84
    ,532元，名下財產總額為605,325 元；被上訴人遞速公司之
    資本額則為1,000 萬元等情，有上訴人請假證明單、上訴人
    、被上訴人陳欽玄個人基本資料、被上訴人遞速公司基本資
    料、兩造稅務電子閘門資料查詢表及道路交通事故談話記錄
    表附卷可考（參見原審卷第21、25、26、26之1 、34至36、
    41至46、60、63頁），是本院審酌上訴人所受前開傷勢及復
    原情形，並考量兩造之學歷、社會地位、經濟狀況及上訴人
    所受痛苦程度等一切情狀，認上訴人請求非財產上之損害賠
    償金10萬元，尚屬合理，可予准許。是原審就此部分判命被
    上訴人連帶給付5,000 元，尚有未足，應命再連帶給付95,0
    00元。
六、綜上，上訴人依侵權行為及連帶債務之法律關係，請求被上
    訴人再連帶給付95,000元，及自本件起訴狀繕本送達翌日（
    即99年7 月9 日）起至清償日止，按週年利率5%計算之利息
    ，為有理由，應予准許。是原審駁回上訴人上開請求給付部
    分，尚有未洽，上訴人指摘此部分原判決不當，求予廢棄改
    判，為有理由，應予准許。
七、據上論結，本件上訴為有理由，依民事訴訟法第385 條第1
    項前段、第436 條之1 第3 項、第450 條、第78條，判決如
    主文。
中    華    民    國   100    年    3     月    15    日
            民事第一庭  審判長法  官  郭琇玲
                              法  官  林哲賢
                              法  官  陳振嘉
正本係照原本作成。
不得上訴。
中    華    民    國   100    年    3     月    15    日
                              書記官  谷貞豫